【裁判字號】    99,交聲,1650
【裁判日期】    990730
【裁判案由】    聲明異議
【裁判全文】
臺灣高雄地方法院交通事件裁定        99年度交聲字第1650號
原處分機關  交通部公路總局高雄區監理所
代  表  人  劉育麟
異  議  人  乙○○
上列異議人因違反道路交通管理處罰條例案件，對於交通部公路
總局高雄區監理所於民國99年5 月21日所為之處分（高監營裁字
第裁80-BQ0000000號），聲明異議，本院裁定如下：
    主  文
原處分撤銷。
乙○○不罰。
    理  由
一、本件異議意旨略以：異議人無駕駛執照於民國98年10月17日
    凌晨4 時56分許，騎乘車號272-DZM 號重型機車，在高雄縣
    鳳山市○○○路○路段上，與其他30幾輛車不依規定車道行
    駛及共同在道路上競駛，經警錄影蒐證後，掣單舉發，爰依
    道路交通管理處罰條例（下稱道交條例）第43條第3 項、第
    45條第13款規定，裁處異議人罰鍰新臺幣（下同）3 萬600
    元，及自99年5 月21日起3 年內不得考領駕駛執照，並施以
    道路安全講習；惟異議人認其無前揭違規行為，騎乘前揭機
    車者，並非其本人，其前已提供駕駛人相關資料與警方申訴
    ，然員警以未能提供身分證字號而未採納，為此，爰依法聲
    明異議等語。
二、按2 輛以上之汽車共同在道路上蛇行或以其他危險方式駕車
    或在道路上競駛、競技者，處汽車駕駛人3 萬元以上9 萬元
    以下罰鍰，並當場禁止其駕駛及吊銷其駕駛執照；汽車駕駛
    人有第3 項行為者，並吊扣該汽車牌照3 個月；汽車駕駛人
    ，違反第3 項規定者，應接受道路交通安全講習；汽車駕駛
    人，曾依前開規定吊銷駕駛執照者，3 年內不得考領駕駛執
    照，道交條例第43條第3 項、第4 項前段、第5 項前段、第
    24條第1 項第3 款、第67條第2 項前段分別定有明文。次按
    法院受理有關交通事件，準用刑事訴訟法之規定，道交條例
    第89條前段亦有明定。故法院於審理行為人違反道交條例之
    案件，為事實之認定時，如就原處分機關所認定之行為人違
    規事實仍有合理之懷疑，即應依刑事訴訟法之罪疑有利於被
    告之原則，對受處分人為有利之認定。
三、又汽車駕駛人之違規行為，當場不能或不宜攔截製單舉發者
    逕行舉發，應記明車輛牌照號碼、車型等可資辨明之資料，
    以汽車所有人為被通知人製單舉發；受舉發違反道路交通管
    理事件之受處罰人，認為受舉發之違規行為應歸責他人者，
    應於舉發違反道路交通管理事件通知單應到案日期前，檢附
    相關證據及應歸責人相關證明文件，向處罰機關告知應歸責
    人，處罰機關應即另行通知應歸責人到案依法處理。逾期未
    依規定辦理者，仍依本條例各該違反條款規定處罰，同條例
    第7 條之2 第4 項、第85條第1 項亦分別規定明確。是依該
    條文規定，受舉發違反道路交通管理事件之受處罰人，如認
    為受舉發之違規行為應歸責他人者，自負有於舉發違反道路
    交通管理事件通知單應到案日期前，檢附相關證據及應歸責
    人相關證明文件，向處罰機關告知應歸責人之義務，固無待
    言，惟如該受處罰人雖已於應到案日期前，向處罰機關告以
    其非違反道路交通管理事件之行為人，然疏未或不知應檢附
    相關證據及應歸責人相關證明文件，向處罰機關告知應歸責
    人，揆諸道路交通管理處罰條例並無不得命補正之規定；且
    基於國家法令既多且雜，一般人民無以深切明瞭法律規定，
    如不從寬解釋即無以保障人民權利此一擴大保障人民救濟權
    之觀點，處罰機關自應定期命受處罰人補正，逾期不補正者
    ，始得依道路交通管理處罰條例第85條第1 項之規定科以各
    該違反條款規定之處罰。
四、經查：
（一）於前揭時、地，騎乘前揭機車者，係證人甲○○一節，業
      據證人甲○○於本院調查時結證在卷（見本院卷第29至30
      頁），復本院當庭勘驗舉發錄影光碟，勘驗結果亦認：舉
      發當日騎乘272-DZM 之機車駕駛人體型與證人甲○○相仿
      等語，有勘驗筆錄1 份在卷可稽（見本院卷第30頁），並
      有證人甲○○照片3 張、錄影光碟1 份在卷可徵（見本院
      卷第32至33頁、第36頁）。而證人即舉發員警丙○○於本
      院調查時亦證稱：其無法確認異議人當日是否有騎乘272-
      DZM 機車等語（見本院卷第31頁），益見值勤員警亦無法
      認定當天駕駛該車之人為異議人本人。是異議人是否果於
      前揭時、地，騎乘前揭機車，為前揭違規行為，即有合理
      可疑。
（二）查本件異議人於收受高雄市政府警察局三民第二分局之舉
      發違反道路交通管理事件通知單後，業已於99年2 月1 日
      具狀向處罰機關陳述其不服處罰，並表明其將前揭車輛借
      與朋友使用，於當日並無行經違規路口之旨，有交通違規
      陳述單及查詢單1 紙在卷可參（見本院卷第9 頁），堪認
      異議人所為，已符合道路交通管理處罰條例第85條第1 項
      規定之「告以處罰機關，受舉發之違規行為應歸責他人」
      之事項。雖異議人未併同檢附相關證據及應歸責人相關證
      明文件，向處罰機關告知應歸責人係何人，然此既非不可
      補正之事項，有如前述，則處罰機關自應於命異議人補正
      ，而逾期未為補正，方可依法裁罰異議人。況異議人業已
      提供證人甲○○之真實姓名、其陳述意見期間在監執行之
      可得確定違規者之特徵事項，有陳述單1 紙在卷可按（見
      本院卷第13頁），此亦非處罰機關所不得查悉之事項，原
      處罰機關未命其補正，或予以查明，而逕予處罰，自有可
      議之處。
五、綜上所述，本件既查無積極證據證明異議人果為前揭違規事
    實之駕駛人，且原處分機關所提出之證據在客觀上既未達於
    通常一般之人均不致有所懷疑、而得確信異議人確於前揭時
    、地有不依規定車道行駛及共同在道路上競駛之行為，其有
    合理之懷疑存在時，即無從為異議人確有前揭違規行為之確
    信，自應為有利異議人之認定，是異議人提出本件聲明異議
    ，自屬有理，原處分應予撤銷，另諭知異議人不罰。
六、依道路交通案件處理辦法第20條前段，裁定如主文。
中    華    民    國    99    年    7     月    30    日
                              交通法庭法  官  謝枚霏
以上正本證明與原本無異。
如不服本裁定，應於收受送達後5 日內向本院提出抗告狀。
中    華    民    國    99    年    7     月    30    日
                                      書記官  楊馥如

司法院資訊處製作；財團法人民間司法改革基金會備份。
